臺灣臺中地方法院民事判決　95年度家訴字第372號
原　　　告　甲○○民國87年.
法定代理人　乙○○即原告之母.
被　　　告　丙○○
上列當事人間請求確認親子關係不存在等事件，經本院於中華民
國96年1月23日言詞辯論終結，判決如下：
    主      文
確認原告與已於民國九十四年六月五日死亡之吳振權（民國○○
○年○月○日生、身分證統一編號：Ｚ000000000號）
間之親子關係不存在。
訴訟費用由被告負擔。
    事實及理由
壹、原告起訴主張：原告係民國○○年○月○日出生，適值其生母乙
    ○○與訴外人吳振權婚姻關係存續中，原告受法律推定為吳
    振權之婚生子女，並依此為戶籍登記。惟乙○○懷胎期間早
    與吳振權分居多時，原告實係乙○○自被告受胎所生，與吳
    振權間並無血緣關係，為除去此不實之戶籍登記，且因吳振
    權業於94年6月5日死亡，乃以生父為被告，提起本件訴訟等
    語。並聲明：如主文所示。
貳、被告聲明同意原告之訴，並對原告主張之前開事實均不爭執
    。
參、得心證之理由：
一、子女獲知其血統來源，援以確定其真實父子身分關係，與子
    女之人格權攸關，應受憲法保障。民法第1063條第2項規定
    得提起否認之訴者，僅限於夫妻之一方，子女本身並無獨立
    提起否認之訴之資格，且未顧及子女得獨立提起該否認之訴
    時應有之合理期間及起算日，足使子女之訴訟權受到不當限
    制，難以維護其人格權益，在此範圍內與憲法保障人格權及
    訴訟權之意旨不符，司法院大法官會議乃於93年12月30 日
    作成第587號解釋，除揭櫫上開意旨外；另就最高法院23 年
    上字第3473號、75年台上字第2071號判例與上開意旨不符之
    部分，宣告應不再援用；且要求有關機關應適時就得提起否
    認生父之訴之主體、起訴除斥期間之長短及其起算日等相關
    規定檢討改進，以符前開憲法意旨；並進而揭示依民法第
    1063條第1項規定受婚生推定之子女，在夫妻之一方提起否
    認之訴得有勝訴之確定判決以前，應得為反對之主張，而許
    其得以法律推定之生父為被告，提起否認生父之訴，其訴訟
    程序，則準用民事訴訟法關於親子關係事件程序中否認子女
    之訴部分之相關規定，以充分保障其人格權。而最高法院於
    前揭司法院大法官會議解釋作成後，業已依循該解釋意旨，
    於94年度台上字第1837號、95年度台上字第466號判決中，
    均改採肯定見解，認為受婚生推定之子女亦得提起否認生父
    之訴，本院自亦應從之。
二、親子關係事件，與社會公益有關，當事人處分主義應受限制
    ，故民事訴訟法關於認諾及自認或不爭執事實效力之規定，
    於親子關係事件，不適用之，此觀民事訴訟法第594條規定
    自明．此於受婚生推定子女提起之否認生父之訴，自亦應準
    用。是被告就本件訴訟為認諾及訴訟上自認或不爭執事實，
    均不生訴訟上效力，亦不得本於其認諾，為被告敗訴之判決
    。
三、原告主張其係生母乙○○自被告受胎所生，雖依法受推定為
    已故之訴外人吳振權之婚生子女，並依此為戶籍登記，然其
    與訴外人吳振權間並無血緣關係之事實，業據其提出戶籍謄
    本影本4件、中國醫藥大學附設醫院出具之親子鑑定報告及
    診斷證明書各1件為證。而觀諸前揭卷附之親子鑑定報告及
    診斷證明書略以：經PCR-STR鑑定方法，其遺傳標記檢驗結
    果，親子關係指數（CPI）為281087.1968，親子關係概率（
    PP）為99.0000000％，根據DNA標記分析結果，無法排除丙
    ○○與甲○○之親子關係，亦即彼此間應具親子關係等語。
    本院參酌現代生物科學發達，醫學技術進步，以DNA基因圖
    譜定序檢驗方法鑑定子女之血統來源之精確度已達99.8%以
    上；另被告就本件訴訟為認諾及不爭執原告主張之事實，雖
    不生訴訟上效力，但本院仍得以此自認或不爭執之情形，作
    為依自由心證判斷事實真偽之資料（最高法院29年上字第56
    號、32年上字第2316號判例參照），亦即被告之供陳，亦足
    資佐證原告所主張事實之真實性。執此，原告之主張，應堪
    信為真實。
四、民法第1063條第2項、民事訴訟法第589條之1所定否認子女
    訴訟之性質，論者固有採形成訴訟說者，惟實務上歷來均認
    為在原告起訴之前，該子女與法律上推定之父間已非親生子
    女關係，原告僅係起訴請求法院以判決加以確認而已，亦即
    法院依原告之聲明而為判決時，並無創設、變更或消滅當事
    人間法律關係之效力，應屬確認訴訟性質（司法院78年7月
    15日78廳民一字第778號函參照），此於否認生父之訴，亦
    應作同一解釋。而民事訴訟法第247條所謂即受確認判決之
    法律上利益，係指因法律關係之存否不明確，致原告在私法
    上之地位有受侵害之危險，而此項危險得以對於被告之確認
    判決除去之者而言，故確認法律關係成立或不成立之訴，苟
    具備前開要件，即得謂有即受確認判決之法律上利益（最高
    法院42年度臺上字第1031號判例參照）。原告既係其生母乙
    ○○與被告所生，與吳振權間並無血緣關係，僅因吳振權與
    乙○○具婚姻關係，乃受推定為吳振權之婚生子女，並依此
    為戶籍登記，是前開婚生推定與戶籍登記顯均與事實不符；
    另原告獲知其血統來源，援以確定其真實父子身分關係，與
    其人格權攸關，應受憲法保障，揆諸前揭司法院大法官會議
    解之意旨，受婚生推定之原告，自得提起否認生父之訴，且
    在吳振權業已死亡之情形下，為維護原告之訴訟權及人格權
    ，原告以其生父為被告提起本訴，亦非無據；又原告因上開
    不實之婚生推定及戶籍登記之故，其與被告間不生法律上之
    父子（親屬）關係，被告亦不得認領原告，兩造間因親子關
    係所生之扶養、繼承等私法上權利義務存否即不明確，此等
    法律關係有無即有不安之狀態，並得以確認判決除去，原告
    應有即受確認判決之法律上利益，而得起訴請求確認。從而
    原告提起本件否認生父之訴，請求確認其與吳振權間之親子
    關係不存在，為由理由，應予准許。
肆、訴訟費用負擔之依據：民事訴訟第78條。
中　　華　　民　　國　　96　　年　　2 　　月　　6 　　日
                  家事法庭       　　法　官　劉長宜
以上正本係照原本作成。
如對本判決上訴，須於判決送達後20日之不變期間內，向本院提
出上訴狀（須附繕本）。
中　　華　　民　　國　　96　　年　　2 　　月　　6 　　日
　　　　　　　　　　　　　　　       書記官
